臺灣彰化地方法院刑事判決　　　　　　　100年度訴字第382號
公　訴　人　臺灣彰化地方法院檢察署檢察官
被　　　告　吳家閎
選任辯護人　張崇哲律師
　　　　　　鄭弘明律師
上列被告因違反毒品危害防制條例案件，經檢察官提起公訴（
100年度偵字第1839號），本院判決如下：
    主  文
吳家閎犯如附表二所示之罪，各為累犯，各處如附表二所示之刑
（含主刑、從刑）。主刑部分應執行有期徒刑伍年陸月。
    事  實
一、吳家閎（綽號「高速」）曾分別因毒品危害防制條例案件，
    經本院於民國96年11月17日以96年度易字第1526號判處有期
    徒刑6月確定；另於97年5月5日以97年度彰簡字第381號判處
    有期徒刑6月確定；又於97年6月4日以97年度簡字第160號分
    別判處有期徒刑3月、5月，應執行有期徒刑6月確定，上開
    各罪經定應執行刑為有期徒刑1年，入監執行後，於98年11
    月1日縮短刑期執行完畢。詎吳家閎明知甲基安非他命為毒
    品危害防制條例所定之第二級毒品，不得持有、販賣，竟仍
    意圖營利，分別於附表一所示之時間，以其所有之門號0000
    000000號行動電話，分別與泰國籍之SANGKAMANON SANIT（下
    稱沙尼）、陳憲宜、施浩哲分別持用之行動電話聯絡後，分
    別於附表一所示之時間、地點，分別販賣如附表一所示之甲
    基安非他命予沙尼、陳憲宜、施浩哲，並收取價金（各次交
    易之對象、販賣之時間、地點、販賣所得及聯絡販賣事宜之
    電話門號均詳如附表一所示）。嗣經警循線於100年2月16日
    7 時40分，在吳家閎之彰化縣鹿港鎮頭崙里頭崙巷16號住處
    查獲，並扣得其所有供其販賣甲基安非他命所用之SAMSUNG
    牌行動電話機具1支（序號：000000000000000，含門號0000
    0000 00號SIM卡1枚）、小皮包1個（內有預備供如附表一編
    號3所示販賣甲基安非他命所用之小塑膠分裝袋1包、中塑膠
    分裝袋1包，及與本案無關之玻璃吸食器1支、第一級毒品海
    洛因2包），及與本案無關之電腦主機及液晶螢幕各1台。
二、案經彰化縣警察局彰化分局報告臺灣彰化地方法院檢察署檢
    察官偵查起訴。
    理  由
壹、程序部分
一、按被告以外之人於審判外之言詞或書面陳述，除法律有規定
    者外，不得作為證據，刑事訴訟法第159條第1項固定有明文
    ，惟被告以外之人於審判外之陳述，雖不符合同法第159 條
    之1至第159條之4規定，但經當事人於審判程序同意作為證
    據，法院審酌該言詞陳述或書面陳述作成時之情況，認為適
    當者，亦得為證據，當事人、代理人或辯護人於法院調查證
    據時，知有第159條第1項不得為證據之情形，而未於言詞辯
    論終結前聲明異議者，視為有前項之同意，此觀同法第159
    條之5規定即明。查本判決後述引用被告以外之人於審判外
    之陳述（包含書面陳述），固皆屬傳聞證據，惟當事人及辯
    護人雖知上開證據資料為傳聞證據，但於本院準備程序及審
    判期日中均表示同意或無意見而不予爭執，且迄至言詞辯論
    終結前亦未再聲明異議，本院審酌上開證據資料製作時之情
    況尚無違法不當等瑕疵，且與本案具有關連性，認為以之作
    為證據應屬適當，揆諸上開規定，爰逕依刑事訴訟法第159
    條之5規定，認上開證據資料均例外有證據能力，合先敘明
    。
二、卷附其餘非供述證據，無傳聞法則之適用，與本案待證事實
    具有關連性，且無證據證明係公務員違法取得或製作之物，
    自得採為證據。
貳、實體部分
一、訊據被告吳家閎對於上開犯罪事實於偵查及審理時均坦承不
    諱，核與證人沙尼、陳憲宜、施浩哲所述情節均相符，並有
    0000000000號行動電話通訊監察書、通訊監察譯文（附表一
    所示）等件附卷、及上開SAMSUNG牌行動電話機具1支（序號
    ：000000000000000，含門號0000000000號SIM卡1枚）、小
    皮包1個（內有小塑膠分裝袋1包、中塑膠分裝袋1包）等物
    扣案可證，足徵被告自白確與事實相符。
二、按販賣毒品之所謂販賣行為，須行為人主觀上有營利意圖，
    且客觀上有販入或賣出毒品行為，即足構成，至於實際上是
    否已經獲利，則非所問；必也始終無營利之意思，而以原價
    或低於原價有償讓與他人，方難謂為販賣行為，而僅得以轉
    讓罪論處（參照最高法院93年度臺上字第1651號判決要旨）
    。又販賣甲基安非他命毒品本無一定價格，各次買賣之價格
    ，當亦各有差異，隨供需雙方之資力、關係之深淺、需求之
    數量、貨源之充裕與否、販賣者對於資金之需求如何即殷切
    與否，以及政府查緝之態度，進而為各種不同之風險評估，
    而為機動性之調整，是其價格標準，自非一成不變，且販賣
    者從各種「價差」或「量差」或係「純度」謀取利潤方式，
    或有差異，然其所圖利益之非法販賣行為目的，則屬相同，
    並無二致。被告所為各次販賣毒品犯行，雖因並未當場查獲
    販毒事實，且時隔已久，而無從察知其販賣毒品確實數量，
    惟毒品危害防制條例所處罰之「販賣」毒品罪，所著重者為
    在主觀上有藉以牟利之惡性，及對毒品之擴散具有較有償或
    無償轉讓行為更嚴重之危害性，被告「營利」之意圖係從客
    觀之社會環境、情況及證人、物證等資料，依據證據法則綜
    合研判認定；且毒品甲基安非他命量微價高，依一般社會通
    念以觀，販賣行為在通常情形下均係以牟利為其主要誘因及
    目的。本案被告確有上開販賣甲基安非他命之行為，已經調
    查屬實，被告於本院審理時亦坦承自販賣過程賺取量差以供
    其施用等情，及考量社會大眾均知買賣甲基安非他命係非法
    行為之客觀社會環境，依據上開積極證據及經驗法則綜合研
    判，足認被告確係意圖營利而販賣上開第二級毒品甲基安非
    他命，要無疑義。
三、綜上，本案事證明確，被告犯行堪以認定。
四、論罪科刑之理由：
  (一)核被告所為如附表一所示犯行，均係犯毒品危害防制條例第
    4條第2項販賣第二級毒品罪。又被告先後為販賣而持有甲基
    安非他命之低度行為，應各為販賣之高度行為所吸收，均不
    另論罪。
  (二)按刑法於94年2月2日修正公布，刪除第56條連續犯之規定，
    自95年7月1日施行。而基於概括之犯意，連續數販賣毒品之
    行為，於刑法修正刪除連續犯規定之前，均依連續犯論以一
    罪。此次刑法第56條修正理由之說明，謂「對繼續犯同一罪
    名之罪者，均適用連續犯之規定論處，不無鼓勵犯罪之嫌，
    亦使國家刑罰權之行使發生不合理之現象」、「基於連續犯
    原為數罪之本質及刑罰公平原則之考量，爰刪除有關連續犯
    之規定」等語即係將本應各自獨立評價之數罪，回歸本來即
    應賦予複數法律效果之原貌。而所謂集合犯是指立法者所制
    定之犯罪構成要件中，本就預定有數個同種類之行為將反覆
    實行之犯罪而言，將各自實現犯罪構成要件之反覆多數行為
    ，解釋為集合犯，而論以一罪。是以對於集合犯，必須從嚴
    解釋，以符合立法本旨。觀諸毒品危害防制條例所定之販賣
    毒品罪之構成要件文義，實無從認定立法者本即預定該犯罪
    之本質，必有數個同種類行為而反覆實行之集合犯行，毒品
    販賣之行為，本質上亦非必然具有複次性，立法者亦無兼包
    含攝、聚多成一之擬制意思，社會通念尤難容忍一再違犯，
    司法實務採行數罪併罰，已成定論，故販賣毒品罪，難認係
    集合犯（最高法院98年度臺上字第3582、3391、2831、2520
    號判決意旨可資參照）。是被告所犯上開各罪間，犯意有別
    ，行為互殊，應予分論併罰。
  (三)被告有犯罪事實欄所載之犯罪經判處有期徒刑執行完畢之事
    實，有台灣高等法院被告前案紀錄表可稽，其於5年內再犯
    本案之各罪，各為累犯，各依法加重其刑（法定本刑無期徒
    刑部分依法不得加重）。
  (四)又被告就本件犯罪，在偵查中已自白販賣甲基安非他命予證
    人沙尼、陳憲宜、施浩哲等人之事實（見偵卷第160頁），
    雖其在時、地或其他細節上有所爭執，仍應依有利被告方式
    而認被告在偵查中已有自白，又被告於審判中亦自白犯罪，
    所以被告在偵查中及審判中均自白其犯罪，爰依毒品危害防
    制條例第17條第2項之規定各減輕其刑，並依法先加後減。
  (五)又被告已依上開法條減輕其刑後，本院認依其犯罪情狀，已
    無情輕法重之情形，被告之辯護人請依刑法第59條之規定酌
    減其刑云云，不能採納。
  (六)爰審酌被告明知甲基安非他命為第二級毒品，使用容易成癮
    ，濫行施用，非但對施用者身心造成傷害，且多有施用致死
    之案例，而因其成癮性，常使施用者經濟地位發生實質改變
    而處於劣勢，容易造成家庭破裂戕害國力，為國家嚴格查禁
    之違禁物，仍不顧其販賣對象可能面臨之困境，加以販賣，
    其販賣行為助長毒品流通，致生危害於社會及他人身體健康
    甚鉅，販賣犯行為3次，犯後坦承犯行已見悔意，暨考量其
    犯罪目的、動機等一切情狀，認公訴人求處應執行有期徒刑
    8年，尚屬過重，爰分別量處如附表二主文欄所示之刑，並
    定其應執行刑，以示懲儆。
  (七)沒收部分：
    1.犯毒品危害防制條例第4條之罪者，其供犯罪所用或因犯
      罪所得之財物應予沒收，如全部或一部不能沒收時，追徵
      其價額或以其財產抵償之，該條例第19條第1項規定甚明
      。由此項規定觀之，必限於所得者為金錢以外之其他財物
      而無法沒收時，始應追徵其價額。如所得財物為金錢而無
      法沒收時，則應以其財產抵償之，不發生追徵價額之問題
      （最高法院99年第5次刑事庭會議決議、最高法院89年度
      臺上字第6946號、91年度臺上字第55 83號判決要旨參照
      ）。且該條規定屬相對沒收主義之立法，依該條規定宣告
      沒收者，以屬於被告所有之供犯罪所用或因犯罪所得之物
      為限（最高法院93年度臺上字第462號判決意旨參照）。
      又所謂「其因犯罪所得之財物」，並不以當場搜獲扣押者
      為限；而販賣毒品所得之對價，不問其中何部分屬於成本
      ，何部分屬於犯罪所得之財物，應均予沒收，始與上開法
      條之規定符合；且因犯罪所得之財物，亦不能與正常營利
      事業計算營利所得之情形，相提並論（最高法院65年度第
      5次刑庭庭推總會議決議意旨參照）。然上開所稱因犯罪
      所得之財物，係以實際所得者為限，苟無所得或尚未取得
      者，即無從為沒收、追徵或以財產抵償之諭知，最高法院
      96年度臺上字第2331號判決可資參照。經查，被告先後販
      賣附表一所示毒品予附表一所示之人，並獲取如附表一所
      示之財物，該等販毒對價依被告與交易對象之交易狀態，
      已經收取，且屬被告犯毒品危害防制條例第4條之罪所得
      之財物，應依毒品危害防制條例第19條第1項規定宣告沒
      收如附表二主文欄所示，如全部或一部不能沒收時，分別
      以其財產抵償之。
    2.扣案SAMSUNG牌行動電話機具1支（序號：00000000000000
      0，含門號0000000000號SIM卡1枚）、小皮包1個，均屬被
      告所有之物，供於附表一所示犯行所用，業據被告供述在
      卷，核與證人即附表一所示之人所述相符（均詳前述），
      並有通訊監察譯文、通聯紀錄在卷可憑，應依毒品危害防
      制條例第19條第1項宣告沒收如附表二主文欄所示。
    3.扣案之小塑膠分裝袋、中塑膠分裝袋各1包，為被告所有
      預備供其販賣甲基安非他命所用，此據被告供述在卷，顯
      係其犯附表一編號3犯罪預備之物，爰依法宣告沒收。
    4.另扣案之玻璃吸食器1支、第一級毒品海洛因2包、及電腦
      主機及液晶螢幕各1台，均查與本案無關，無從在本案諭
      知沒收。
  (八)起訴書以被告具有犯罪習慣，請予諭知刑之執行前令入勞動
    場所強制工作云云，經查：本件被告犯如附表一所示之3次
    犯罪行為，且均在100年1月25、26日所為，難以此情形即認
    被告具有犯罪習慣，此外，復查無其他證據足認被告具有犯
    罪習慣，顯難據以宣告強制工作，附此敘明。
據上論斷，應依刑事訴訟法第299條第1項前段，毒品危害防制條
例第4條第2項、第17條第2項、第19條第1項，刑法第11條、第47
條第1項、第51條第5款、第38條第1項第2款，判決如主文。
本案經檢察官廖偉志到庭執行職務。
中    華    民    國   100    年    4     月    29    日
                  刑事第一庭      審判長法官  余仕明
                                  法      官  郭麗萍
                                  法      官  蔡家瑜
以上正本證明與原本無異。
如不服本判決應於收受判決後10日內向本院提出上訴書狀，並應
敘述具體理由；其未敘述上訴理由者，應於上訴期間屆滿後20日
內向本院補提理由書（均須按他造當事人之人數附繕本）「切勿
逕送上級法院」。
中    華    民    國   100    年    4     月    29    日
                                  書  記  官  謝鈴玉
附表一：
┌─┬─────┬────┬────┬─────┬────┬──────┬──────┬────┐
│編│對象      │聯絡時間│交易時間│交易地點  │販賣毒品│行動電話門號│雙向通聯紀錄│備註    │
│號│          │        │        │          │對價（新│            │或通訊監察譯│        │
│  │          │        │        │          │臺幣）  │            │文          │        │
├─┼─────┼────┼────┼─────┼────┼──────┼──────┼────┤
│1 │沙尼      │100 年1 │100 年1 │彰化縣鹿港│第二級毒│0000-000000 │監察譯文    │即起訴書│
│  │（泰國籍  │月25日上│月25日上│鎮頂番里鹿│品甲基安│（序號35462-│0000-000000 │犯罪事實│
│  │SANGKAMANO│午4 時51│午5 時許│和路四段  │非他命1 │00000-00000 │（100 年度偵│欄一(一)  │
│  │N SANIT   │分許    │        │626 號和興│小包，  │）          │字第1839號卷│        │
│  │）        │        │        │企業股份有│1000 元 │            │第21頁）    │        │
│  │          │        │        │限公司停車│        │            │            │        │
│  │          │        │        │場        │        │            │            │        │
├─┼─────┼────┼────┼─────┼────┼──────┼──────┼────┤
│2 │陳憲宜    │100 年1 │100 年1 │彰化縣鹿港│第二級毒│0000-000000 │監察譯文    │即起訴書│
│  │          │月26日零│月26日零│鎮頂番婆  │品甲基安│（序號35462-│0000-000000 │犯罪事實│
│  │          │時10分許│時34分許│168 釣蝦場│非他命1 │00000-00000 │（100 年度偵│欄一(二)  │
│  │          │、24分許│        │外        │小包，  │）          │字第1839號卷│        │
│  │          │        │        │          │1000 元 │            │第27頁）    │        │
├─┼─────┼────┼────┼─────┼────┼──────┼──────┼────┤
│3 │施浩哲    │100 年1 │100 年1 │彰化縣鹿港│第二級毒│0000-000000 │監察譯文    │即起訴書│
│  │          │月26日14│月26日17│鎮○○路草│品甲基安│（序號      │0000-000000 │犯罪事實│
│  │          │時32分許│時許    │港國小前  │非他命1 │00000-00000-│（100 年度偵│欄一(三)  │
│  │          │、16時44│        │          │小包，  │12268）     │字第1839號卷│        │
│  │          │分許    │        │          │4000元  │            │第32頁）    │        │
└─┴─────┴────┴────┴─────┴────┴──────┴──────┴────┘
附表二：
┌──┬──────────┬────┬──────────────┐
│編號│犯罪事實            │所犯罪名│    主  文                  │
├──┼──────────┼────┼──────────────┤
│1   │附表一之1所示之犯罪 │毒品危害│吳家閎販賣第二級毒品，累犯，│
│    │事實。              │防制條例│處有期徒刑肆年。未扣案販賣第│
│    │                    │第4條第2│二級毒品所得新臺幣壹仟元沒收│
│    │                    │項販賣第│，如全部或一部不能沒收時，以│
│    │                    │2級毒品 │其財產抵償之；扣案門號SAMSUN│
│    │                    │罪      │G 牌行動電話機具1支（序號：3│
│    │                    │        │000000 00000000號、門號09752│
│    │                    │        │43654號SIM卡1枚）、小皮包壹 │
│    │                    │        │個均沒收。                  │
├──┼──────────┼────┼──────────────┤
│2   │附表一之2所示之犯罪 │毒品危害│吳家閎販賣第二級毒品，累犯，│
│    │事實。              │防制條例│處有期徒刑肆年。未扣案販賣第│
│    │                    │第4條第2│二級毒品所得新臺幣壹仟元沒收│
│    │                    │項販賣第│，如全部或一部不能沒收時，以│
│    │                    │2級毒品 │其財產抵償之；扣案門號SAMSUN│
│    │                    │罪      │G 牌行動電話機具1支（序號：3│
│    │                    │        │000000 00000000號、門號09752│
│    │                    │        │43654號SIM卡1枚）、小皮包壹 │
│    │                    │        │個均沒收。                  │
├──┼──────────┼────┼──────────────┤
│3   │附表一之3所示之犯罪 │毒品危害│吳家閎販賣第二級毒品，累犯，│
│    │事實。              │防制條例│處有期徒刑肆年陸月。未扣案販│
│    │                    │第4條第2│賣第二級毒品所得新臺幣肆仟元│
│    │                    │項販賣第│沒收，如全部或一部不能沒收時│
│    │                    │2級毒品 │，以其財產抵償之；扣案門號SA│
│    │                    │罪      │MS UNG牌行動電話機具1支（序 │
│    │                    │        │號：000 0000 00000000號、門 │
│    │                    │        │號0000000 000號SIM卡1枚）、 │
│    │                    │        │小皮包壹個、小塑膠分裝袋、中│
│    │                    │        │塑膠分裝袋各壹包均沒收。    │
└──┴──────────┴────┴──────────────┘
附錄本案論罪科刑法條全文：
毒品危害防制條例第4條
製造、運輸、販賣第一級毒品者，處死刑或無期徒刑；處無期徒
刑者，得併科新臺幣 2 千萬元以下罰金。
製造、運輸、販賣第二級毒品者，處無期徒刑或 7 年以上有期
徒刑，得併科新臺幣 1 千萬元以下罰金。
製造、運輸、販賣第三級毒品者，處 5 年以上有期徒刑，得併
科新臺幣 7 百萬元以下罰金。
製造、運輸、販賣第四級毒品者，處 3 年以上 10 年以下有期
徒刑，得併科新臺幣 3 百萬元以下罰金。
製造、運輸、販賣專供製造或施用毒品之器具者，處 1 年以上
7 年以下有期徒刑，得併科新臺幣 1 百萬元以下罰金。
前五項之未遂犯罰之。